臺灣屏東地方法院刑事判決　　　　　　　　　　　　九十一年度易字第一二二九號
　　公　訴　人　臺灣屏東地方法院檢察署檢察官
　　被　　　告　甲○○
右列被告因竊盜案件，經檢察官提起公訴（九十一年度偵字第五二九三號），本院判
決如左：
     主  文
甲○○無罪。
     理  由
一、公訴意旨略以：被告甲○○意圖為自己不法之所有，於民國九十一年二月二十八
    日二十時前某時點在屏東縣內埔鄉美和技術學院停車場內，竊取劉康瑞美（起訴
    書誤載為乙○○）所有、由乙○○使用之車牌號碼ＫＤＳ─四二六號重機車一部
    ，並將該機車原車牌換置為其母李余石螺所有之ＴＸＬ—○九七號車牌掩人耳目
    （原車牌未尋獲）。嗣於九十一年九月二十九日十七時三十分許在屏東縣萬丹鄉
    ○○路○段與保香路口為警查獲，並取回上述失竊之重機車一部（已發還）。因
    認被告涉犯刑法第三百二十條第一項之竊盜罪嫌。
二、公訴人認被告涉犯刑法第三百二十條第一項之竊盜罪，係以劉康瑞美所有之ＫＤ
    Ｓ─四二六號重機車於九十一年二月二十八日二十時許，在高雄縣內埔鄉美和技
    術學院停車場失竊之事實，已據乙○○指訴綦詳並有贓物領據、車輛竊盜車牌失
    竊資料個別查詢報表在卷可稽；該車嗣由被告騎用中於九十一年九月二十九日十
    七時三十分許在屏東縣萬丹鄉○○路○段與保香路口為警查獲等，為其論據。訊
    據被告堅詞否認竊盜犯行，辯稱：該機車係其於九十一年四月間在高雄市○○區
    ○○路之日富公司工地以新台幣（下同）二萬五千元向不詳姓名男子購買，當時
    並無車牌，係其置上其母余石螺所有之ＴＸＬ—○九七號車牌等語。
三、按犯罪事實應依證據認定之，無證據不得推定其犯罪事實。檢察官就被告犯罪事
    實，應負舉證責任，並指出證明方法。不能證明被告犯罪或其行為不罰者應諭知
    無罪之判決，刑事訴訟法第一百五十四條、第一百六十一條、第三百零一條分別
    定有明文。次按刑事訴訟法上所謂認定犯罪事實之證據，係指足以認定被告確有
    犯罪行為之積極證據而言，如未能發現相當證據或證據不足以證明，自不能以推
    測或擬制之方法，以為裁判基礎，最高法院二十九年上字第三一○五號及同院四
    十年台上字第八十六號分別著有判例；復按被害人所述被害情形如無瑕疵可指，
    而就其他方面調查又與事實相符，則其供述固可採為判決基礎（最高法院三十二
    年度上字第六五七號及五十二年度台上字第一三○○號判例要旨參照），然無論
    直接證據或間接證據，其為訴訟上證明，須於通常一般人均不至於有所懷疑，而
    得確信其為真實之程度者，始得據之為有罪之認定，倘其證明尚未達此一程度，
    而有合理性懷疑之存在時，即無從為有罪之認定，若不能證明被告犯罪者，應諭
    知無罪之判決，刑事訴訟法第三百零一條第一項定有明文，合先敘明（最高法院
    八十三年度台上字第三四一一號判決意旨參照）。再按刑法第三百二十條第一項
    竊盜罪係以意圖為自己或第三人不法之所有，而竊取他人之動產者，為犯罪構成
    要件。而刑事訴訟法第三百條所謂得就起訴之犯罪事實變更檢察官所引應適用之
    法條，係指法院於不妨害事實同一之範圍內，得自由認定事實，適用法律而言。
    而竊盜罪與贓物罪，兩者非特社會事實歧異，即法律所賦予之評價亦不相同，殊
    非具有犯罪事實同一性之案件甚明，法院自不得引用刑事訴訟法第三百條之規定
    ，變更檢察官所引竊盜罪法條而判處被告贓物之罪（最高法院八十四年度台上字
  第二二一六號判決參照）。
四、經查：
  (一)車牌號碼ＫＤＳ─四二六號重機車，係劉康瑞美所有、由乙○○使用中，於九十
    一年二月二十八日二十時許在屏東縣內埔鄉美和技術學院停車場內失竊，業經被
    害人乙○○證稱在卷，並有車輛竊盜車牌失竊資料個別查詢報表在卷可稽（見警
    卷第四、六頁）；該車嗣於九十一年九月二十九日十七時三十分許在屏東縣萬丹
    鄉○○路○段與保香路口為警尋獲，又有乙○○出具之贓物認領收據附卷可考（
    見警卷第五頁），堪認為真正。但此僅能證明該車牌號碼ＫＤＳ─四二六號重機
    車失竊及尋獲之經過，尚不能證明係何人行竊。
  (二)上開失竊機車於九十一年九月二十九日十七時三十分許在屏東縣萬丹鄉○○路○
    段與保香路口為警查獲時，係由被告騎用中，且經其置上其母李余石螺所有之Ｔ
    ＸＬ—○九七號車牌等情，為被告自承在卷（見警卷第二、三頁、偵查卷第十三
    頁、本院卷第十五頁），故被告於上開機車失竊後，騎用上開車輛為警查獲，應
    堪認定。然依據一般社會經驗，除竊車之人外，若為收受、寄藏、故買或牙保贓
    物者，亦可能騎用該機車，故此至多亦僅能證明被告確曾接觸該車，是尚不能僅
    憑被告騎用該車一節，遽予推論被告有竊車犯行。
  (三)再者，被告始終辯稱係於九十一年四月間在高雄市○○區○○路之日富公司工地
    以二萬五千元向不詳姓名男子購買等語。被告雖未能提供該男子之真實姓名年籍
    資料，以供查證是否確有其人，然審諸被告若係收受、寄藏、故買或牙保贓物，
    則該行竊之人未必以真實姓名年籍相告，故被告不知其人之真實姓名年籍資料，
    亦屬合乎常情。是以，尚未能以被告之抗辯或反證未能證明，而應為被告不利之
    認定。
  (四)徵諸刑法第三百二十條第一項竊盜罪係以意圖為自己或第三人不法之所有，而竊
    取他人之動產者，為犯罪構成要件。故積極證據應足資證明者確係被告竊取ＫＤ
    Ｓ─四二六號重機車之行為，始足當之。惟依上開所述，僅能證明劉康瑞美所有
    之上開機車於九十一年二月二十八日二十時前某時點在屏東縣內埔鄉美和技術學
    院停車場內失竊，及被告於九十一年九月二十九日十七時三十分許騎乘被害人所
    失竊之上開機車等情，並無法證明被告確曾於九十一年二月二十八日二十時前某
    時竊取被害人機車之事實，此外又查無其他證據及查證方法，供本院調查或審酌
    ，以證明被告有竊盜犯行，故依證據既不能證明被告有竊盜犯行，自應為無罪判
    決之諭知。
五、依上揭證據及論述，被告於被害人失竊機車後之九十一年九月二十九日十七時三
    十分許騎乘被害人所失竊之機車，行經屏東縣萬丹鄉○○路○段與保香路口時經
    警查獲等情，自堪認定，其所為似已涉犯刑法第三百四十九條第一項收受贓物罪
    ，惟竊盜罪與收受贓物罪，兩者社會事實歧異，且法律所賦予之評價亦不相同，
    殊非具有犯罪事實同一性之案件，本院自不得引用刑事訴訟法第三百條之規定，
    變更檢察官所引竊盜罪法條而判處被告收受贓物之罪，是被告是否有收受贓物之
    犯行自應由檢察官另行偵查起訴，附此敘明。
據上論斷，應依刑事訴訟法第三百零一第一項前段，判決如主文。
本案經檢察官葉容芳到庭執行職務。
中      華      民      國      九十一      年    十二    月  二十三    日
                                      臺灣屏東地方法院刑事第三庭
                                            法  官  洪乙心
右正本證明與原本無異。
如不服本判決應於收受本判決後送達後十日內向本院提出上訴書狀，其未敘述上訴理
由者，並得於提起上訴後十日內向本院補提理由書狀（均須按他造當事人之人數附繕
本 ）「切勿逕送上級法院」
                                          書記官   曾文玲
中      華      民      國      九十一      年    十二    月  二十三    日
